---
title: "Obesidade Sarcopênica"
author: "Magnun Rochel"
date: "2024-11-30"
output: html_document
---

```{r setup, include=FALSE}
#pacotes
library(tidyverse)
library(GGally)
```


```{r dados, include=FALSE}
sarco = read.csv("~/Documents/Lab1/sarcopenia.csv")

str(sarco)
#plot(sarco$Peso, sarco$Altura_cm)
```

## Inspeção: histogramas e medidas de resumo

 São variáveis quantiativas as seguintes:
 
 
- **Variáveis**
  - Idade  
  - Peso   
  - Altura_cm     
  - IMC         
  - GC_BIA_percent         
  -  Peso_gordura_kg      
  -  Peso_magro_kg        
  - Água_L                    
  - Biorresistencia_ohms     
  - Reatancia              
  -  GC_US_percent         
  -  Triceps                    
  -  Abdominal                  
  - Suprailiaca                  
  - Coxa                       
  -  Peitoral                 
  - SM                        
  -  SMI_percent           
  - SMI                      
  - SM_H2              
  - Forca_Prensao_Palmar_ASHT
  - Força_Prensao_PalmarDominante
  -  teste_Sit_and_Stand_30s 
  - teste_Sit_and_Stand_15s  
  -  SARC_F 


## Relações

```{r}
sarco_subset =  sarco %>% 
  select(c("Idade", "Peso", "Altura_cm", "IMC", "GC_BIA_percent",
               "Peso_gordura_kg", "Peso_magro_kg")) %>% 
  drop_na()
  
  
  
ggpairs(data = sarco_subset,
        title = "Pairs Plot for Selected Variables",
        aes(alpha = 0.7)) +
  theme_minimal()
```


```{r}
sarco_subset =  sarco %>% 
  select(c("Peso", "Água_L", "Biorresistencia_ohms", 
                  "Reatancia", "GC_US_percent", "Triceps", 
                   "Abdominal", "Suprailiaca",
                  "Coxa",  "SM"
           )) %>% 
  drop_na()
  
  
  
ggpairs(data = sarco_subset,
        title = "Pairs Plot for Selected Variables",
        aes(alpha = 0.7)) +
  theme_minimal()
```


```{r}
sarco_subset =  sarco %>% 
  select(c("Peso",  "SMI_percent","SMI", "SM_H2", "Forca_Prensao_Palmar_ASHT",   
           "Força_Prensao_PalmarDominante", "teste_Sit_and_Stand_30s",
           "teste_Sit_and_Stand_15s", "SARC_F" 
           )) %>% 
  drop_na()
  
  
  
ggpairs(data = sarco_subset,
        title = "Pairs Plot for Selected Variables",
        aes(alpha = 0.7)) +
  theme_minimal()
```

```{r hist, echo=FALSE}
par(mfrow=c(3,3))
# Criando o histograma com intervalos de 10 em 10 no eixo Y e X
hist(sarco$Idade,
     main = "Idade",
     xlab = "Idade",
     ylab = "Frequência",
     breaks = seq(20, 
                  max(sarco$Idade, na.rm = TRUE), by = 10),
     ylim = c(0, ceiling(max(table(cut(sarco$Idade, breaks = seq(0, max(sarco$Idade), 
                                                                 by = 10))))/10)*10))


hist(sarco$Peso,
     main = "Peso",
     xlab = "Peso",
     ylab = "Frequência")


hist(sarco$Altura_cm,
     main = "Altura (em cm)",
     xlab = "Altura",
     ylab = "Frequência")

# IMC
hist(sarco$IMC,
     main = "IMC",
     xlab = "IMC",
     ylab = "Frequência")

# GC BIA
hist(sarco$GC_BIA_percent,
     main = "GC BIA (%)",
     xlab = "GC BIA (%)",
     ylab = "Frequência")

# Peso Gordura
hist(sarco$Peso_gordura_kg,
     main = " Peso Gordura (Kg)",
     xlab = "Peso Gordura",
     ylab = "Frequência")

# Peso Magro
hist(sarco$Peso_magro_kg,
     main = "Peso Magro (kg)",
     xlab = "Peso Magro",
     ylab = "Frequência")

#Água_L  
hist(sarco$Água_L,
     main = "Água (L)",
     xlab = "Água (L)",
     ylab = "Frequência")


#Biorresistencia_ohms     
hist(sarco$Biorresistencia_ohms,
     main = "Biorresistência (Ohms)",
     xlab = "Biorresistência (Ohms)",
     ylab = "Frequência")


```

```{r hist2, echo=FALSE}
#Reatancia
#GC_US_percent
#Triceps
#Abdominal
#Suprailiaca
#Coxa
#Peitoral
#SM
#SMI_percent

par(mfrow=c(3,3))
#Reatância 
hist(sarco$Reatancia,
     main = "Reatância",
     xlab = "Reatância",
     ylab = "Frequência")

# GC US
hist(sarco$GC_US_percent,
     main = "GC US (%)",
     xlab = "GC US (%)",
     ylab = "Frequência")

#Triceps

hist(sarco$GC_US_percent,
     main = "GC US (%)",
     xlab = "GC US (%)",
     ylab = "Frequência")

#Abdominal
hist(sarco$Abdominal,
     main = "Abdominal",
     xlab = "Abdominal",
     ylab = "Frequência")


#Suprailiaca
hist(sarco$Suprailiaca,
     main = "Supraíliaca",
     xlab = "Supraíliaca",
     ylab = "Frequência")


#Coxa
hist(sarco$Coxa,
     main = "Coxa",
     xlab = "Coxa",
     ylab = "Frequência")

#Peitoral
hist(sarco$Peitoral,
     main = "Peitoral",
     xlab = "Peitoral",
     ylab = "Frequência")



#SM
hist(sarco$SM,
     main = "SM",
     xlab = "SM",
     ylab = "Frequência")

#SMI_percent
hist(sarco$SMI_percent,
     main = "SMI (%)",
     xlab = "SMI (%)",
     ylab = "Frequência")



```


# Tabelas de Estatística Descritiva

```{r, tabela, echo=FALSE}

resultado <- sarco %>%
  select(Sexo2, Bariatrica, Peso) %>%  # Certifique-se de incluir Sexo e Bariatrica
  group_by(Sexo2, Bariatrica) %>%      # Agrupar por Sexo e Bariatrica
  summarise(
    min = min(Peso, na.rm = TRUE),    # Mínimo de Peso
    max = max(Peso, na.rm = TRUE),
    media = mean(Peso),
    dp = sd(Peso),
    Q1 = quantile(Peso, 0.25),
    Q3 = quantile(Peso, 0.75),
    n = n(),
    .groups = "keep"
  )

knitr::kable(resultado)
```

## Shapiro-Wilk para Normalidade
```{r shapirowil, echo=FALSE}


 
# Selecionar apenas as variáveis numéricas do data frame
var_quant <- as.list(sarco %>% 
                          select(where(is.numeric)))


# Inicializar uma lista para armazenar os resultados
shapiro_results = list()

# Loop para realizar o teste de Shapiro-Wilk em cada item da lista
for (var_name in names(var_quant)) {
  # Verifica se há dados suficientes (>3 observações não ausentes)
  if (length(na.omit(var_quant[[var_name]])) > 3) {
    shapiro_test <- shapiro.test(var_quant[[var_name]])
    shapiro_results[[var_name]] <- list(statistic = shapiro_test$statistic,
                                        p.value = shapiro_test$p.value)
  } else {
    shapiro_results[[var_name]] <- "Insufficient data"
  }
}

# Exibir os resultados
#shapiro_results

# Transformar os resultados em um data frame
shapiro_results_df <- do.call(rbind, lapply(shapiro_results, function(x) {
  if (is.list(x)) data.frame(statistic = x$statistic, p.value = round(x$p.value, 4)) else data.frame(statistic = NA, p.value = NA)
}))

# Adicionar os nomes das variáveis
shapiro_results_df <- cbind(Variável = names(shapiro_results), shapiro_results_df)

# Exibir o data frame
#shapiro_results_df
shapiro_results_df$Normal = ifelse(shapiro_results_df$p.value < 0.05, "Não Normal", "Normal")
  

knitr::kable(shapiro_results_df)
```


## Ajuste


```{r ajuste}
#length(sarco$Peitoral)
# Sem incluir Peitoral por causa das poucas observações

sarco.glm = glm(as.factor(Bariatrica) ~ Sexo + Idade + Peso + Altura_cm + IMC +
                  GC_BIA_percent +
                  Peso_gordura_kg + Peso_magro_kg + Água_L +
                  + Biorresistencia_ohms +
                  Reatancia + GC_US_percent + Triceps + 
                   + Abdominal + Suprailiaca + 
                  Coxa + 
                  SM + SMI_percent + SMI + SM_H2 + 
                  Forca_Prensao_Palmar_ASHT + 
                  Força_Prensao_PalmarDominante + 
                  teste_Sit_and_Stand_30s + 
                  teste_Sit_and_Stand_15s + 
                  SARC_F,
                 family = binomial(link = "logit"), 
                 data = sarco)

summary(sarco.glm)
```


```{r}

sarco.glm2 = glm(log(Peso) ~ Sexo
                 + Bariatrica + Idade +
                 Altura_cm +  IMC + GC_BIA_percent + Peso_gordura_kg +
                   Peso_magro_kg + Água_L + +Biorresistencia_ohms +
                   Reatancia + GC_US_percent +  Triceps + +Abdominal + 
                   Suprailiaca + Coxa + SM + SMI_percent +  SMI + SM_H2 + 
                   Forca_Prensao_Palmar_ASHT + 
                   Força_Prensao_PalmarDominante + 
                   teste_Sit_and_Stand_30s + 
                   teste_Sit_and_Stand_15s + SARC_F,
                 
                 family = Gamma(link = "log"),
                 data = sarco)

summary(sarco.glm2)

```

```{r}
plot(sarco.glm2)
```


##  Ajustes Reduzidos


```{r}
sarco.glm.red = glm(Peso ~ Sexo
                 + Bariatrica + Idade +
                 Altura_cm +  IMC,
                 family = Gamma(link = "log"),
                 data = sarco)

summary(sarco.glm.red)
```




